【裁判字號】    98,訴,191
【裁判日期】    990225
【裁判案由】    給付服務費
【裁判全文】
臺灣臺南地方法院民事判決       98年度訴字第191號
原      告  甲○○
訴訟代理人  裘佩恩律師
複代理人    丁○○
            林志雄律師
被      告  中華警安保全股份有限公司
法定代理人  乙○○
訴訟代理人  戊○○
上列當事人間請求給付服務費事件，經本院於民國99年2月2日言
詞辯論終結，判決如下：
    主      文
被告應給付原告新臺幣柒拾伍萬元，及自民國九十八年二月二十
五日起至清償日止，按週年利率百分之五計算之利息。
訴訟費用新臺幣捌仟貳佰陸拾元由被告負擔。
本判決於原告以新臺幣貳拾伍萬元供擔保後，得假執行。
    事實及理由
壹、程序方面：
    按訴狀送達後，原告不得將原訴變更或追加他訴。但擴張或
    減縮應受判決事項之聲明，不在此限，此民事訴訟法第255
    條第1項第3款定有明文。本件原告原起訴請求損害賠償金額
    為新臺幣（下同）751,233元，但在本院99年2月2日言詞辯
    論時減縮為750,000元，此乃屬減縮受判決事項之聲明，依
    上開法條規定，本院自應准許，此先予敘明。
貳、實體方面：
一、本件原告起訴主張：
（一）原告自民國（下同）93年7月7日起至96年7月7日止與被告
      公司就台南市○區○○路1181巷198-6號房屋及空地訂有
      警民連線服務契約書，然至96年7月7日期滿後，原告本欲
      向另一家願提供理賠條款之訴外人起將保全公司簽約，且
      已請訴外人起將保全公司裝設相關保全器材，但被告為爭
      取客戶，由被告公司幹部及業務人員丙○○向原告提出96
      年至97年1年免收保全服務費，自97年7月8日起至98年7月
      7 日止，以與之前契約相同費用，但比照起將保全公司提
      供有理賠條款之契約，吸引原告繼續與其續約。原告因被
      告不斷爭取，並免收保全費1年，且亦提供理賠條款，條
      件確實比起將保全公司為佳，故答應與被告續約，惟於96
      年7月8日起至97年7月7日免費贈送期間過後，自97年7月8
      日起至98年7月7日之新約期間開始後，原告即支付年費含
      稅共新台幣(下同)28,875元，被告公司由業務丙○○告知
      要將原契約正本拿回去變更為有理賠條款之版本，未料新
      版契約正本遲遲未送還，而於97年12月16日晚上於上開保
      全之空地上發生竊案，被告設置之警報器材並無發出警報
      ，致原告被竊廢銀共581公斤，以單價1,293元計算，共損
      失751, 233元，被告遲不賠償，為此提起本件訴訟。
（二）原告否認被告曾持新保全服務契約書要求原告簽立而遭拒
      絕一事。事實上原告根本沒見過該保全服務契約書。且協
      議中被告亦知道原告要求續約條件為「有保障方式服務」
      與「一年免服務費」，兩造間之意思表示既然合致，原告
      並已支付97年7月8日以後一年服務費，足證兩造間已有依
      新條件成立新契約之共識，則不論是否有簽立書面契約，
      兩造間契約關係均已依新合意之條件而成立，故縱使被告
      已先擬好契約，尚未來得及讓原告簽名，亦無礙於契約成
      立，故原告主張兩造間成立之契約關係應以被告提出之新
      保全服務契約書為據，而非如被告主張依舊的保全契約第
      14條約定自動延長3年。
（三）本件被告裝設保全時，即已有可歸責於被告之過失，致漏
      未裝設下方之保全預警系統，致使小偷得以輕易剪開下方
      圍牆進入行竊，是被告有民法第227條之不完全給付損害
      賠償。
（四）被告主張兩造問所定之系爭契約，防盜範圍不包括被竊地
      點，惟被告所提出之契約書僅有被告簽名，原告並未簽名
      ，況原告與被告係舊約約滿後，被告為免被起將保全搶走
      生意始再簽約，而依起將保全之防盜範圍，係包括整個廠
      房範圍。從而，被告為了拉住客戶，卻提供比他人更差之
      條件，而原告亦接受，顯與常理不符。
（五）綜上所述，被告應依保全契約理賠條款給付賠償金，為此
      ，爰依不完全給付及保全契約理賠條款之規定，提起本件
      訴訟，並聲明：
（１）被告應給付原告750,000元及自起訴狀繕本送達翌日即98
      年2月25日起至清償日止，按年息百分之5計算之利息。
（２）原告願供擔保請准宣告假執行。
二、被告則抗辯：
（一）原告於93年7月07日與被告簽訂警民連線服務契約乙份，
      依兩造所訂定之警民聯線服務契約書約定，為無保障性質
      之服務契約，於96年7月份告知不續用被告公司警民聯線
      服務，被告公司因原告已使用滿3年又同業競爭，本著回
      餽客戶心態特以免收服務費一年優渥條件提供原告，經多
      次協議原告同意以續用一年免收服務費條件繼續由被告公
      司服務，然協議中原告要求以有保障方式服務，被告曾將
      有保障之保全服務契約書要求原告立即簽訂遭原告拒絕，
      是本件係依舊的警民連線保全契約書第14條約定自動延長
      3 年效力之無理賠契約。
（二）被告公司依照客戶屬性不同訂定不同服務契約，因原告標
      的物為開放式空間又為鐵皮式建物易遭破壞及入侵，防護
      不易，故簽訂警民聯線服務契約書，然原告未將高價位之
      廢銀材移入屋內遭竊，要求被告賠償實為無理。
（三）為此聲明：請求判決駁回原告之訴。
三、本件經本院依民事訴訟法第271條之1準用同法第270條之1第
    1項第3款規定，整理並協議簡化爭點及不爭執點如下：
（一）不爭執事項：
   1、原告自93年7月7日起至96年7月7日止與被告公司就台南市
      ○區○○路1181巷198-6號房屋及空地訂有警民連線服務
      契約書，該契約至96年7月7日期滿。
   2、上開契約於96年7月7日期滿後，兩造以一年免收服務費及
      有理賠為新條件續約，即96年7月8日起至97年7月7日不收
      取服務費。
   3、原告業已支付自97年7月8日起至98年7月7日之年費含稅新
      約28,875元。
   4、97年12月16日晚上原告被竊廢銀，而當時被告設置之警報
      器材並無發出警報。
（二）爭執事項：
    1.雙方契約究竟於93年7月到96年7月舊約之延續？或是另訂
      有理賠的新約？
    2.如是舊約？被告是否給付不完全致原告受有損害？
    3.損害金額數額為多少？
四、得心證之理由：
    茲將爭點一一分述如下：
（一）雙方契約究竟於93年7月到96年7月舊約之延續？或是另訂
      有理賠的新約？
   1、原告起訴主張其自93年7月7日起至96年7月7日止與被告公
      司就台南市○區○○路1181巷198-6號房屋及空地訂有警
      民連線服務契約書，然至96年7月7日期滿後，被告為爭取
      客戶，向原告提出96年至97年1年免收保全服務費之新契
      約，致原告繼續與其續約；97年12月16日晚上於上開保全
      之空地上發生竊案，被告設置之警報器材並無發出警報等
      語，業據原告提出與其所述相符之警民連線服務契約書、
      報案三聯單等件為證，並為被告所不爭執，自堪信原告之
      主張為真實。
   2、原告復主張兩造就新約內容固未簽訂書面契約，惟被告為
      爭取客戶，承諾96年至97年1年免收保全服務費，且自97
      年7 月8日起至98年7月7日止，以與之前契約相同費用，
      但比照起將保全股份有限公司(下簡稱起將保全公司)提供
      有理賠條款之契約等語，被告固對免收1年保全服務費乙
      節不爭執，惟抗辯伊原告曾拒絕簽訂有保障之保全服務契
      約書，是本件係依警民聯線契約書第14條約定自動延長3
      年效力之無理賠契約云云。經查：
    就訴外人起將保全公司所提供之保全服務契約書內容「最
      高補償限額：新台幣75萬元整...保全服務費：月服務費
      2,625元整」觀之(本院卷第13至21頁)，即訴外人所提供之
      契約服務係屬有理賠條款之契約，則被告公司既為爭取客
      戶續約，在96年7月8日至97年7月7日以有理賠為條件，免
      收1年保全服務費為條件，爭取原告與其續約。而在爭取
      續約之時，訴外人起將保全公司之保全設備業已安裝，嗣
      於96年9月左右即拆除（本院卷第73頁），被告苟未提供
      相同或較優勢之條件為契約內容，原告豈會甘冒與訴外人
      起將保全公司違約賠償之風險，而與被告公司續約呢？況
      被告乃以第一年免費爭取原告續約，自然會使一般客戶認
      為將來繼續之保全契約均是有理賠為條件，並在第一年免
      收保全服務費。再參以證人丙○○即當初被告派與原告洽
      談新約之業務到院證稱：「新約並不是我去談的，當初有
      當區主管去找原告去談新約，後來因為公司沒有好理賠，
      起將保全有提供理賠，故原告就去與起將訂約，所以96年
      契約終止，後來因為公司主管為了爭取客戶，派我與公司
      其他人員與原告洽談新約，我們的保全契約就是3年為1期
      ，答應第1年不收保全費，但與起將一樣有提供理賠的優
      惠。當初都只是口頭，並沒有簽立任何書面。」（見本卷
      第69頁），依證人丙○○之證詞新的保全契約為有理賠為
      條件，且第1年不收保全費。再參以原告業已支付自97年7
      月8日起至98年7月7日之年費含稅28,875元，為兩造所不
      爭執（本院卷第56頁），其金額與被告所提供有理賠之新
      約繳費金額相符（見本院卷第40頁），是本院認兩造已於
      96 年7月8日就有理賠條件之新契約達成合意較為可採。
    次按解釋當事人之契約，應以當事人立約當時之真意為準
      ，而真意何在，又應以過去事實及其他一切證據資料為斷
      定之標準，不能拘泥文字致失真意，最高法院39年台上字
      第1053號判例意旨可資參照。兩造固未簽訂書面契約，然
      依前開說明，被告既為爭取客戶前提下，必無提供劣於訴
      外人起將保全公司之契約內容，再就被告公司本欲與原告
      簽訂之保全服務契約書內容「竊盜財損每一事故財損過失
      賠償金額上限為75萬元。」(本院卷第39至44頁)觀之，即
      知兩造對新契約內容係屬有理賠條款乙節業已達成合意，
      原告固未簽名，乃在於兩造對三年一約或一年一約有爭執
      ，然兩造對新契約究應三年一約或一年一約，縱有爭議，
      亦不足影響兩造已對有理賠條款之新契約合意內容之效力
      。
    再按當事人主張有利於己之事實者，就其事實有舉證之責
      任，民事訴訟法第277條前段定有明文。被告固辯稱原告曾
      拒絕簽訂三年一約之有理賠保全服務契約書，是本件係依
      警民連線契約書第14條約定自動延長3年效力之無理賠舊
      契約云云，惟為原告所否認，則被告自應就原告拒絕簽訂
      新契約，兩造合意依舊契約第14條約定自動延長3年效力
      之無理賠契約乙節負舉證責任，惟被告迄今未能舉證以證
      其實，則被告抗辯，不足為採。
（二）依前開說明，本件兩造間契約固屬有理賠條款之新契約，
      又按保全服務契約非要式契約，不以簽立書面契約為成立
      要件，若雙方就契約之意思表示達成合致，其契約即已成
      立。況原告業已支付第二年97年7月8日起至98年7月7日期
      間之服務費28,875元，為被告所不爭執，是失竊事故發生
      時間是在兩造新的保全服務契約存續期間。至被告抗辯原
      告未將高價位之廢銀材料放入屋內遭竊，被告顯無庸理賠
      云云。惟依被告原先預給原告簽名而原告並未簽名之書面
      （見本卷第40 -42頁），此為保全業對於有理賠契約之定
      型化契約，亦為被告所自認（見本卷第101頁背面），故
      應可作為兩造契約之內容，其保全契約第12條第2款為理
      賠之除外條款，其規定：「在防護區域以外（即未裝置器
      材地區），或防護時間以外（含未設定時間），所發生之
      竊盜損失，被告不負賠償責任」。依據兩造定型化契約之
      約定，被告要拒絕賠償，僅以合於除外條款為限。而此乃
      有利於被告之事由，應由被告負舉證責任。經查：本件原
      告遭竊標的物係廢銀材，依其體積、重量581公斤，係無
      法放置於保險箱及屋內，僅能放置於廠房圍牆空地內。而
      被告一方面自認系爭失竊廢鐵放置在圍牆內之紅外線範圍
      （見本卷第112頁、第119正面及背面），復一方面抗辯：
      「紅外線設置在圍牆上方，因原告鐵皮圍牆下方有放置機
      器，致使無法在圍牆下方內緣設置紅外線，而原告移開機
      器後並未通知被告」（見本卷第119頁背面）據以主張免
      責，然此為原告所否認，而被告亦無法舉證以實其說，依
      據舉證責任分配法則，被告此部分免責之抗辯自不可採。
      再本院審酌被告具有保全及防盜之專業知識，並收取保全
      費，應善盡善良管理人之注意義務，對於保全器材之設置
      及安裝位置，以及保全人員之調遣，均係被告斟酌其標的
      物之保全所需而配置，由被告依其專業判斷而決定，是本
      件紅外線配置之方式及位置有欠周全，致使竊賊剪開圍牆
      下方之鐵皮侵入行竊得逞，則被告自屬可歸責，自應依保
      全契約之約定負賠償責任。
（三）至於爭點二「如是舊約是否被告給付不完全致使原告受有
      損害？」以及原告追加民法第227條之不完全給付損害賠
      償請求權部分，因本院認定為有理賠條件之新約，且合於
      雙方契約之約定應負賠償，自無庸再對上述二點為審究，
      併此敘明。
（四）損害金額數額為多少？
   1、原告廠房於97年12月17日10時遭竊賊侵入，竊賊挖開鐵皮
      圍牆後，取走放置於工廠鐵桶內之金屬後逃逸。原告經清
      點後，總計未經煉治貴金屬約581公斤之損失等情，有原
      告提出之台南市警察局第六分局灣裡派出所報案三聯單、
      單價證明、切結書、存證信函及現場照片8紙等為證，自
      堪信原告主張為真實。被告固對此予以否認，惟本院依職
      權調閱派出所調查筆錄，原告報案亦自陳「未經煉治貴金
      屬約581公斤」，有臺南市警察局第六分局98年9月15日南
      市警六刑字第09846238000號函在卷可稽(本院卷第120至
      122頁)，是原告於發現竊盜之際，第一時間向派出所報案
      之陳述，係欲請求警方破案找回失物，衡情原告應無造假
      之可能，原告主張被竊之廢銀有581公斤乙節，可堪採信
      。又原告另批97年11月21日以1,346,110元收購廢銀材，
      經提煉後有1,041公斤，即平均單價約每公斤1,293元，有
      原告提出相符合之收據（本卷第23頁）、證明書（見本卷
      24頁）可證。而本院雖囑託台南市金銀珠寶商業同業公
      會鑑定廢銀價格，惟其函覆「至於廢銀，一般均須檢驗其
      成色，才能確定廢銀之回收價格，非經檢驗無法提供廢銀
      價格」（見本卷第135頁），本院已窮其調查途徑，而原
      告所為價格之計算尚屬合理，自得以原告主張單價每公斤
      廢銀1, 293元為可採。
   2、按竊盜財損每一事故財損過失賠償金額上限為75萬元；乙
      方（即被告）保全防護服務期間以內，標的物若發生竊盜
      事件，如因乙方所裝器材失靈或保全人員失誤，致甲方（
      即原告）標的物內財物被外賊竊走或身體遭受傷害及死亡
      者，就該被竊事故所致損失可歸責於乙方者，乙方願依照
      甲方被竊損失及身體傷亡程度作適當補償，此有被告提出
      之保全服務契約書首頁及第11條定有明文。經查：原告廠
      房於系爭保全系統防護期間既發生前開防護失效及竊盜情
      事，致受有751,233元（計算式：1,293×581＝751,233）
      之損失，則原告本於前開約定，請求被告應賠償最高額度
      損害之金額為75萬元，洵屬有據。
五、綜上所述，原告本於雙方保全契約之法律關係，訴請被告給
    付請求被告給付750,000元，及自起訴狀繕本送達翌日即98
    年2月25日起至清償日止，按年息百分之5計算之利息，為有
    理由，應予准許。
六、按訴訟費用，由敗訴之當事人負擔；法院為終局判決時，應
    依職權為訴訟費用之裁判，民事訴訟法第78條及第87條第1
    項分別定有明文。經核本件訴訟費用額為8,260元（即第一
    審裁判費），而原告之請求為有理由，爰依上開規定確定被
    告應負擔之訴訟費用如主文第2項所示。
七、假執行之宣告：原告陳明願供擔保請准宣告假執行，經核並
    無不合，爰酌定相當之擔保金額宣告之。
八、本件事證已臻明確，兩造其餘攻擊防禦方法及所提之證據，
    經本院審酌後認與結果不生影響，爰不一一論述，附此敘明
    。
九、結論：本件原告之訴為有理由，依民事訴訟法第78條、第87
    條第1項、第390條第2項，判決如主文。
中    華    民    國    99    年    2    月    25    日
                        民事第二庭   法  官  田玉芬
以上正本證明與原本無異。
如不服本判決，應於送達後20日內向本庭（台南市○○路○段308
號）提出上訴狀（須按他造當事人人數附繕本）。
中    華    民    國    99    年    2     月    25    日
                                     書記官  劉紀君

司法院資訊處製作；財團法人民間司法改革基金會備份。
